【裁判字號】    95,聲再,5
【裁判日期】    950330
【裁判案由】    聲請再審
【裁判全文】
臺灣臺南地方法院刑事裁定               95年度聲再字第5號
    聲  請  人  甲○○
                        （現在臺灣臺南監獄執行中）
上列聲請人因強盜、竊盜等案件，對於本院九十三年度訴字第七
七六號中華民國九十二年八月十九日所為之確定判決（起訴案號
：臺灣臺南地方法院檢察署九十二年度偵字第五四九二號、第六
一三三號、第六二二二號、第六三二八號）、九十二年度易字第
四五○號中華民國九十一年九月十五日所為之確定判決（起訴案
號：臺灣臺南地方法院檢察署九十年度偵字第一五三四號）聲請
再審，本院裁定如下：
    主  文
再審之聲請均駁回。
    理  由
一、本件聲請再審意旨略以：聲請人甲○○因強盜、竊盜及違反
    毒品防制條例等案件，業經本院分別論處科刑，現執行中。
    本件原審所為之判決卻有未合法令之處：（一）、有罪之判
    決書應記載事實，如被告犯罪之時、地、動機、手段及構成
    犯罪之要件及刑罰加重（如累犯等）事由，均應記載明確，
    否則所認定之事實，不足為適用法令之依據。本件聲請人甲
    ○○所涉強盜案件部分（本院九十二年度訴字第七七六號）
    ，原審法院於判決事實及理由欄內記載：甲○○曾於八十五
    年間，因毒品案件，經臺灣高等法院臺南分院判處有期徒刑
    五月確定，於八十六年四月一日執行完畢，猶不知悔改‧‧
    ‧，其於五年以內再犯本件有期徒刑以上之罪，為累犯，應
    依刑法第四十七條規定，加重其刑。惟聲請人所犯強盜案件
    ，案發時間係於九十二年四月二十五日，本件原審遽以此認
    定聲請人係五年以內再犯有期徒刑以上之罪（已逾五年），
    為累犯，確有違法判決之誤。（二）、又聲請人前因違反麻
    醉藥品管制條例，經臺灣高雄地方法院以八十六年度訴字第
    一二六一號，判處有期徒刑四年六月確定，並於八十八年八
    月十七日縮短刑期假釋出監，於九十年八月八日期滿，之後
    分別犯上述之強盜案件外，尚有違反毒品違害防制條例案，
    判處有期徒刑十月（臺灣臺南地方法院檢察署檢察官九十一
    年度執丁字第一二一四號執行指揮書）、竊盜罪及毒品危害
    防制條例案件，分別判處八月、七月有期徒刑（臺灣臺南地
    方法院檢察署檢察官九十四年度執更丁字第五六一號執行指
    揮書），以上所犯案件，原審皆以累犯論處判決，然而，聲
    請人於九十二年九月三日，經臺南地方法院檢察署撤銷其上
    開違反麻醉藥品案件之假釋，執行殘刑一年十一月二十二日
    （臺灣臺南地方法院檢察署檢察官執行指揮書九十二年執助
    丁字第七七二號），聲請人之假釋既已撤銷，令其執行所剩
    餘之殘刑，原審法院所為之判決，於構成累犯之要件即不符
    合，原審未能詳察，遽以累犯論處判決，確有違背法令之情
    事。為此狀請鈞院詳加鑒察，本件再審之聲請，為有理由，
    應為再審之裁定，並更為審判，俾以確保聲請人之利益云云
    。並提出本院九十三年度訴字第七七六號、九十二年度易字
    第四五○號判決書繕本及執行指揮書三紙為憑。
二、按聲請再審，應以再審書狀敘述理由，附具原判決之繕本及
    證據，提出於管轄法院為之，刑事訴訟法第四百二十九條定
    有明文。此為聲請再審必備之程式要件，且非屬得補正事項
    ，如有欠缺，其再審之程序即屬違背規定，應依同法第四百
    三十三條規定裁定駁回之（最高法院七十一年臺抗字第三三
    七號判例、九十二年度臺抗字第二○一號判決參照）。查：
    本件聲請人聲請再審，關於其聲請意旨（二）中所指違反毒
    品危害防制條例等二案件（均未指明原判決案號，經查應為
    臺灣高等法院臺南分院以九十年度上易字第一四三六號判決
    〈本院九十年度訴字第一五○號判決〉及本院九十二年度易
    字第一○○三號判決），並未附具原判決之繕本及證據，故
    此部分之聲請，依照前揭規定，自難准許，先應予以駁回。
三、又按聲請再審，由判決之原審法院管轄，刑事訴訟法第四百
    二十六條第一項定有明文。查：聲請人甲○○因強盜案件，
    係經本院九十三年度訴字第七七六號判決，上訴後因撤回上
    訴（視同未上訴）而確定，此有臺灣高等法院被告前案紀錄
    表在卷可稽。故聲請人向本院對此部分聲請再審，核與上揭
    規定相符，自應准許，合先說明。
四、又按再審制度，係為原確定判決認定事實錯誤而設之救濟程
    序，得聲請再審之對象包括有罪之判決確定後，為受判決人
    之利益聲請再審者，以有刑事訴訟法第四百二十條第一項所
    定各款事由（一、原判決所憑之證物已證明其為偽造或變造
    者。二、原判決所憑之證言、鑑定或通譯已證明其為虛偽者
    。三、受有罪判決之人，已證明其係被誣告者。四、原判決
    所憑之通常法院或特別法院之裁判已經確定裁判變更者。五
    、  參與原判決或前審判決或判決前所行調查之法官，或參
    與偵查或起訴之檢察官，因該案件犯職務上之罪已經證明者
    ，或因該案件違法失職已受懲戒處分，足以影響原判決者。
    六、因發現確實之新證據，足認受有罪判決之人應受無罪、
    免訴、免刑或輕於原判決所認罪名之判決者。），或有刑事
    訴訟法第四百二十一條所規定不得上訴於第三審法院之案件
    ，其經第二審確定之有罪判決，就足生影響判決之重要證據
    漏未審酌者，或有罪、無罪、免訴、不受理之判決確定後，
    有同法第四百二十二條各款所定之事由者，為受判決人之不
    利益得聲請再審。且按上開刑事訴訟法第四百二十一條所規
    定者須為「足生影響於判決之重要證據，未經原確定判決審
    酌」者，始足當之，倘聲請人所主張上述事實及所提出之證
    據資料，業經原確定判決審理時予以審酌，並於判決理由內
    敘明其採捨之理由，或原確定判決雖未予敘明，然該主張及
    證據與認定犯罪事實並無關聯，而非足生影響於判決之重要
    證據者，均不得據以聲請再審。更甚者，倘聲請再審意旨僅
    係指摘原確定判決因認定事實職權行使之推論過程、證據取
    捨，違背一般經驗法則、論理法則，並非具體指出原確定判
    決有何重要證據漏未斟酌者，益顯與前開再審要件不合，而
    無理由。另按判決不適用法則或適用不當者，為違背法令；
    判決確定後，發見該案件之審判係違背法令者，最高法院檢
    察署檢察總長得向最高法院提起非常上訴，同法第三百七十
    八條、第四百四十一條著有明文。故再審係就確定判決事實
    錯誤而設之救濟方法，至原確定判決論罪有無違誤，此乃適
    用法律問題，不在聲請再審範圍之內（最高法院四十九年度
    臺抗字第八二號裁判意旨參照）。又按原確定判決誤以某甲
    之假釋日期為前案執行完畢日期，因而論處某甲累犯罪刑。
    如果此項誤認，係由與其採用之證據不符所引起者（如卷內
    前科資料表記明為假釋出獄日期），自屬審判違背法令，依
    照司法院大法官會議第一四六號解釋前段及最高法院二十五
    年非字第一○一號判例，得以「非常上訴程序」救濟，另為
    有利於某甲之判決。如原確定判決認定某甲構成累犯與所採
    用之證據並無不符情事（如前科資料表亦係記明執行完畢字
    樣），「不過事後發見原判決及該項資料均屬錯誤」，即某
    甲確屬假釋出獄人犯，有當時存在之證據（如監獄行刑紀錄
    ）為原判決所不及調查斟酌時，則屬「事實錯誤」問題，不
    得提起非常上訴（最高法院七十年四月十四日七十年度第四
    次刑事庭會議決議二要旨參照），又此事實錯誤如符合前開
    再審事由之規定時，得認其再審之聲請為有理由。
五、經查：
    （一）、由本院九十三年度訴字第七七六號強盜案件卷宗內
            ，所附之臺灣高等法院被告全國前案紀錄表（見同
            卷第一宗第二三頁）以觀，被告甲○○因違反麻醉
            藥品管制條例案件，經臺灣高等法院臺南分院以八
            十五年上易字第一八三六號判決、本院八十五年度
            訴字第六二九號判決，判處有期徒刑五月確定，而
            於八十六年四月一日因易科罰金而執行完畢之事實
            ，既據登載明確，則聲請人所指原審於九十三年度
            訴字第七七六號判決中所為累犯之認定，顯無依當
            時存在之證據原判決不及調查、斟酌之事實錯誤問
            題，依上說明，即無聲請再審之事由。
    （二）、又聲請人因竊盜案件，經本院九十二年度易字第四
            五○號判決，判處有期徒刑八月確定，復因違反毒
            品危害防制條例案件，經本院九十二年度易字第一
            ○○三號判決，判處有期徒刑七月確定（九十二年
            度易字第一○○三號判決，聲請人未具體指明案號
            ，未附具原判決之繕本及證據，業如前所述），並
            經本院以九十二年度聲字第一六五七號裁定定應執
            行刑一年確定，經本院調閱臺灣臺南地方法院檢察
            署九十二年度執更字第一二七一號卷宗核對無誤。
            而依據本院九十二年度易字第四五○號竊盜案件卷
            宗內，所附之臺灣高等法院被告全國前案紀錄表（
            見同卷第十至十一頁）以觀，被告因前述違反麻醉
            藥品管制條例案件，經臺灣高等法院高雄分院以八
            十六年度上訴字第一七四○號、臺灣高雄地方法院
            以八十六年度訴字第一二六一號判決，判處有期徒
            刑三年六月確定，其入監執行後，先於八十八年八
            月十七日因縮短刑期假釋出監（執行指揮書記載於
            九十年八月八日期滿），然嗣因為經法務部撤銷假
            釋，應執行殘刑一年十一月二十二日，並於八十九
            年十月三十一日通緝，而尚未執行完畢之事實【另
            依據本院再審卷附之臺灣高等法院被告前案紀錄表
            上記載，該案件執行指揮書記載徒刑起算日自九十
            二年九月三日起，至九十四年十二月四日執畢，併
            此說明。】，業據登載明確，則聲請人所指原審九
            十二年度易字第四五○號判決中，均未能斟酌上開
            假釋已經撤銷致為累犯之認定，本院依當時存在之
            證據，查尚無原判決不及調查、斟酌之所謂事實錯
            誤問題，此亦非聲請再審之事由。
     （三） 準此，本院認為聲請人就此確定之強盜及竊盜案件
            聲請再審，均顯無理由。
六、綜上，本件聲請人所舉首揭聲請再審案件及相關事由，因聲
    請再審程序違背規定，或因於法無據而無理由，已經前逐一
    論述，自均應駁回其聲請。
七、爰依刑事訴訟法第四百三十三條、第四百三十四條第一項之
    規定，裁定如主文。
中    華    民    國    95    年    3     月    30    日
                      刑事第六庭  法  官  徐千惠
以上正本證明與原本無異。
如不服本裁定，應於收受送達後5日內向本院提出抗告狀。（應
附繕本）
                                  書記官  鄭秀美
中    華    民    國    95    年    3     月    30    日


司法院資訊處製作；財團法人民間司法改革基金會備份。
